臺灣屏東地方法院刑事判決　　　　　　　　　　　　　九十一年度易字第七一九號
　　公　訴　人　臺灣屏東地方法院檢察署檢察官
　　被　　　告　丙○○
右列被告因偽造文書等案件，經檢察官提起公訴（九十一年度偵緝字第一三一號）及
移送併辦（九十一年度偵字第三八三三號），本院判決如左：
    主  文
丙○○行使偽造私文書，足以生損害於他人，處有期徒刑壹年肆月。
    事  實
一、丙○○有竊盜前科，素行不良，意圖為自己不法之所有，於民國九十年七月六日
    下午，乘其祖母乙○○○疏未注意之機會，在屏東縣枋寮鄉○○村○○路一○○
    號乙○○○之住處內，竊取乙○○○之郵局存摺一本及印章一枚，並誆騙乙○○○一同前往枋寮鄉水底寮郵局。嗣於同日十五時十五分許到達後，旋支開乙○○○持上開印章盜蓋在郵局現金提款單上，偽造郵局現金提款單私文書一紙，佯以
    乙○○○之名義表示乙○○○欲提領新台幣（下同）十一萬五千元之款項，再連
    同該等提款單及上揭存摺持以行使交付予郵局不知情姓名之承辦人員，使郵局人
    員陷於錯誤，不疑有他，誤以丙○○係有權辦理領款之人而先後交付上開款項，
    足生損害於乙○○○及水底寮郵局對帳目管理之正確性。
二、案經乙○○○訴由屏東縣警察局枋寮分局報請台灣屏東地方法院檢察署檢察官偵
    查起訴。
    理  由
壹、有罪部分
一、本件訊之被告丙○○矢口否認涉有右揭犯行，辯稱：那天我祖母說找不到存摺，
    要我帶他去郵局補辦存摺，我們補辦好存摺上車後，他又叫我下去領錢她行動不
    便我幫她去郵局領錢後我把錢及印鑑存摺還給她，那天領十一萬五千元，在車上
    就把所有東西交給她云云。經查：
（一）右揭事實業據被害人即被告之祖母乙○○○迭於偵查中及本院審理中指述甚詳
      ，復有郵政存簿儲金提款單一紙在卷可按。
（二）被告於檢察官初訊時供稱：「我去領錢時她在旁邊，她也有進到郵局裡」云云
      ，惟同日即改稱那天第一次我與她一起進去，之後我要她在車上等我，我去領
      錢云云（九十一年度偵緝字第一三一號卷第十八面），足見被告所辯反覆難以
      遽採。次經本院勘驗扣案錄影帶顯示「九十一年七月六日下午三時十五分開始
      ，被告穿長袖襯衫和背心，打領帶，被告係一人獨自在櫃台辦理，在螢幕左下
      方」等情，質諸被告旋辯稱：「這是我第二次進來，我是在之前約十五分和我
      外婆一起進來」，嗣再將錄影帶到至起始處顯示「七月六日下午三時五分，約
      於三時八分起，被告進入郵局於櫃台排隊，並未發現被告之外婆乙○○○之影
      像」等情，被告復另辯稱：「錄影帶是第二次進去，第二次都是我一人進去，
      但之前我外婆有和我一起進去，但錄影帶未拍到」云云，益見被告每迭雖證據
      之顯現飾詞狡辯之情。又證人即被告之母甲○○於本院結證並質之被告稱：「
      我去郵局有看到錄影帶，郵局的人說當天他領完錢，有匯了四萬九千多給林邊
      的女孩」等語，被告旋辯稱：「當天我幫我祖母領十一萬多的同時，另外又匯
      了四萬多給朋友、姓林，我是同時遞交存款單和匯款單給郵局承辦人員，四萬
      多元是我在海軍的退休金，我在八十九年初退伍，後來軍方給我一張五萬多元
      的票，我就帶在身上，一直到九十年七月六日我就把五萬多的票拿到郵局兌現
      ，且全部匯給林姓女子。我不是拿我祖母的十一萬多取其一部分匯給林姓女子
      」云云，惟被告係於九十年七月六日以乙○○○之名義匯款四萬九千元予鄭素
      芬，而該日屏東郵局水底寮郵局並無五萬多元的匯票兌付等情，此有屏東郵局
      支九一五○六一－二七八號函及匯款單一紙在卷可按，且被告嗣亦不諱言確有
      匯款予鄭素芬，足見被告上揭所辯不足採信，被告係以盜領之款項匯款予鄭素
      芳堪以認定，被告持竊得之存摺印章本於詐領他人郵局存款之不法意圖，客觀
      上實施偽造提款單以詐財，其有竊盜、詐欺取財、行使偽造私文書之犯行甚明
      。綜上所述，被告丙○○所辯不足採信，其犯行堪以認定。
二、核被告丙○○所為，係犯刑法第二百十六條、第二百十條之行使偽造私文書、第
    三百三十九條第一項之詐欺取財罪、第三百二十條第一項之竊盜罪。被告盜用印
    章之行為為偽造私文書行為之階段行為；偽造私文書之低度行為又為行使偽造私
    文書之高度行為吸收，均不另論罪。被告所犯上開三罪間，有方法結果之牽連關
    係，為牽連犯，應從一重行使偽造私文書罪處斷。爰審酌被告有竊盜等前案紀錄
    此有被告全國前案紀錄表可按、犯罪之動機、目的、手段、詐領之金額，被害人
    係被告之祖母足見被告之惡性，犯後飾詞諉過全無悔意且尚未歸還被害人款項等
    一切情狀，量處如主文所示之刑，以資懲儆。又提款單上之印文係屬盜用而非偽
    造，且偽造之提款單已交付郵局收執，非被告所有之物，爰均不為沒收之諭知。
貳、移送併辦部分
一、台灣屏東地方法院檢察署九十一年度偵字第三八三三號略以：被告丙○○受朋友
    丁○○所託將皮夾（內有信用卡等物）交予其家人，而丙○○竟意圖為自己不法
    之所有，持其保管之丁○○信用卡二張，即富邦銀行000000000000
    0000號信用卡、中國信託商業銀行0000000000000000號信
    用卡，基於概括犯意自九十年九月五日起至同年十二月十七日止，先後共七十七
    次冒用丁○○名義刷卡向特約商店詐期財物，因認被告丙○○涉犯行使偽造私文
    書、詐欺取罪嫌。經查被告丙○○就檢察官移送之犯行固供認不諱，惟按刑法上
    連續犯所謂出於概括犯意，必須其多次犯罪行為，自始均在一個預定犯罪計劃內
    ，出於主觀上始終同一犯意之進行，始足當之。若中途另有新犯意發生，縱所犯
    為同一罪名，究非連續其初發之意思，即不能成立連續犯（最高法院七十六年度
    台上字第三四○○號判例、八十九年度台上字第二八二號號判決參照）。經查前
    揭論罪科刑部分與移送併辦部分已相隔約二個月之時間且犯罪手段不同，再質諸
    被告亦不諱言：「信用卡是他（丁○○）交給我的。那時他因案在警察局，剛好
    我去警察局看他，他主動把信用卡、身分證等物交給我保管，我保管三天後，因
    為要付租車款項才臨時起意盜刷借款消費」等語，核與被害人丁○○於警訊指述
    其交付信用卡予被告之經過情形相符，是被告前揭論罪科刑部分與移送併辦部分
    顯非自始在一個預定犯罪計劃內，故檢察官移送併辦部分與前揭論罪科刑部分，
    並無連續犯之裁判上一罪關係，自無從併予審理，應由檢察官另行偵查，附此敘
    明。
據上論斷，應依刑事訴訟法第二百九十九條第一項前段，刑法第二百十六條、第二百
十條、第三百三十九條第一項、第三百二十條、第五十五條，罰金罰鍰提高標準條例
第一條前段，判決如主文。
中      華      民      國     九十一     年     十     月    二十二    日
                                      臺灣屏東地方法院刑事第四庭
                                          法  官   郭書豪
右正本證明與原本無異。
如不服本判決應於收受本判決後送達後十日內向本院提出上訴書狀，其未敘述上訴理
由者，並得於提起上訴後十日內向本院補提理由書狀（均須按他造當事人之人數附繕
本 ）「切勿逕送上級法院」
                                          書記官   唐淑嫻
中      華      民      國     九十一     年     十     月    二十二    日
附錄法條
中華民國刑法第二百一十六條
(行使偽造變造或登載不實之文書罪)
行使第二百十條至第二百十五條之文書者，依偽造、變造文書或登載不實事項或使登
載不實事項之規定處斷。
中華民國刑法第二百一十條
(偽造變造私文書罪)
偽造、變造私文書，足以生損害於公眾或他人者，處五年以下有期徒刑。
中華民國刑法第三百三十九條
(普通詐欺罪)
意圖為自己或第三人不法之所有，以詐術使人將本人或第三人之物交付者，處五年以
下有期徒刑、拘役或科或併科一千元以下罰金。
中華民國刑法第三百二十條
 (普通竊盜罪、竊佔罪)
意圖為自己或第三人不法之所有，而竊取他人之動產者，為竊盜罪，處五
年以下有期徒刑、拘役或五百元以下罰金。
意圖為自己或第三人不法之利益，而竊佔他人之不動產者，依前項之規定
處斷。
前二項之未遂犯罰之。
